臺灣高雄地方法院刑事判決　　　　　　　　　　　　九十年度交簡上字第一一一號
　　上　訴　人　臺灣高雄地方法院檢察署檢察官
　　上　訴　人　丁○○
　　即　被　告
　　選認辯護人　郭家駿
　　被　　　告　乙○○
右上訴人因過失傷害等案件，不服本院鳳山簡易庭九十年度鳳交簡字第九九六號中華
民國九十年八月三十日第一審簡易判決（聲請簡易判決處刑案號：臺灣高雄地方法院
檢察署九十年度調偵字第四七五號），提起上訴，本院管轄第二審合議庭判決如左：
        主  文
原判決關於乙○○部分，及丁○○過失傷害部分暨其執行刑部分，均撤銷。
乙○○因過失傷害人，處拘役肆拾日，如易科罰金，以參佰元折算壹日。
丁○○因過失傷害人，處有期徒刑參月，如易科罰金，以參佰元折算壹日。
其他上訴駁回。
丁○○上訴駁回即服用酒類不能安全駕駛動力交通工具而駕駛部分所處有期徒刑陸月
，如易科罰金，以參佰元折算壹日，與前開改判所處罪刑，應執行有期徒刑捌月，如
易科罰金，以參佰元折算壹日。
        事  實
一、丁○○明知未考領重型機車駕駛執照及服用酒類，致不能安全駕駛動力交通工具
    者，不得駕駛動力交通工具，竟於民國九十年三月二十七日晚間七時至八時許，
    在高雄縣某工廠飲用台灣啤酒後，已達於反應較慢、感覺減低、思考改變、個性
    行為改變、步態不穩、噁心嘔吐、精神混惑不清晰、說話不清楚、感覺喪失等並
    不能安全駕駛之狀態下，仍於同日晚間九時許，無照駕駛動力交通工具即車牌Ｏ
    ＳＹ─○四二號重型機車，前踏板處搭載其女丙○○，沿高雄縣仁武鄉○○○路
    由西往東（即往仁武，原審誤繕為由東往西）方向行駛，於同日晚間九時十五分
    許，行經八德一路十八號前時，本應注意汽車駕駛人飲酒後，吐氣所含酒精成分
    超過每公升○˙二五毫克以上者，不得駕車行駛，及未劃設標線之道路，應靠右
    行駛，而當時雖下雨，且無夜間照明設備，惟道路並無障礙物或其他缺陷，且依
    其智識、能力亦無不能注意之情事，詎因重度酒醉而疏未靠右行駛，適有乙○○
    騎乘車牌號碼ＸＪＹ─四一八號號重型機車，由高雄縣仁武鄉○○○路由東往西
    （即往八卦農會，原審誤繕為由西往東）方向行駛而來，本應注意在市區道路，
    行車時速不得超過四十公里，及在未劃設標線之道路，應靠右行駛，而依當時之
    天候、路況及其智識、能力等情亦無不能注意之情形，竟在行車速限時速四十公
    里之道路，以時速六十公之速度超速疾駛，且又疏未注意靠右行駛，致使乙○○
    發現丁○○騎乘機車行駛而來時，雖往左偏閃，仍因車速過快不及閃避，造成上
    開二輛機車在道路中心處相撞，致丁○○、丙○○、乙○○人車倒地，使丁○○
    因此受有右側股骨骨折傷，丙○○受有下頷骨折傷，乙○○受有右肩挫傷、頭部
    皮下血腫、左手及右下肢擦傷之傷害。嗣經警據報前往現場處理，經附近工廠內
    之人員告知，始得知丁○○、乙○○為肇事者，丁○○並經醫院抽血檢測血液酒
    精濃度，方發現其血液所含酒精濃度高達二八九ＭＧ／ＤＬ（相當於呼氣所含酒
    精濃度每公升一˙四○五毫克）。
二、案經丁○○、丙○○訴由高雄縣警察局仁武分局報請及乙○○訴由臺灣高雄地方
    法院檢察署檢察官偵查起訴。
    理  由
壹、上訴駁回部分（被告丁○○服用酒類不能安全駕駛動力交通工具而駕駛部分）
一、訊據被告丁○○，對於右揭時、地無駕駛執照、酒後駕駛重型機車搭載其女丙○○與被告乙○○駕駛之機車發生車禍之事實，坦承不諱，惟被告丁○○矢口否認
    有何酒醉駕車情事，辯稱：伊意識清楚，能安全駕駛云云。被告丁○○之辯護人
    則以，被告丁○○雖酒後駕車，惟當時神智清楚云云置辯。惟查，本件車禍發生
    後，被告丁○○經附近工廠內之人員扶入休息，因酒醉而吵鬧乙情，業據被告乙○○於本院調查中陳明在卷（見本院九十一年一月二十九日筆錄），核與警卷所
    附刑法第一百八十五條之三案件測試觀察紀錄表記載被告有多話、含糊不清等情
    相符，足見被告丁○○已明顯酒醉，至為顯然。且按刑法第一百八十五條之三規
    定所謂「不能安全駕駛」，係抽象危險犯，本不以發生具體危險為必要，而依醫
    學實驗證明所得經驗法則，人體呼氣若已達每公升０．五五毫克以上，肇事率為
    一般正常人之十倍，已達不能安全駕車之標準，此經法務部於八十八年五月十八
    日，以法八八檢字第００一六六九號函敘甚詳。又按當人飲酒後，若以呼氣酒精
    濃度測試器測得之呼氣濃度達到每公升零點五五毫克時，反應較慢，感覺減低，
    將影響駕駛；達到每公升０‧七五毫克時，思考與個性行為均會改變；達到每公
    升一‧０毫克時，步態不穩，噁心嘔吐，精神混惑不清晰；達到每公升一‧五毫
    克時，說話不清楚，感覺喪失，視力模糊；達到每公升二‧０毫克時，體溫與血
    糖均降低，肌肉控制差，甚至會導致癲癇發作；達到每公升三‧五毫克時，則已
    經神智不清，反射減低，甚至呼吸抑制，業據行政院國軍退除役官兵輔導委員會
    臺北榮民總醫院於八十八年八月五日以（八八）北總內字第二六八六八號函示明
    確。而本件被告而本件被告送醫急救時，經醫院作血液所含酒精濃度檢測，其血
    液所含酒精濃度已高達二八九ＭＧ／ＤＬ（相當於吐氣所含酒精濃度已達每公升
    一˙四○五毫克），此有長庚醫院生化檢驗報告附在警卷可憑，該值遠高於前揭
    標準值，是依前揭說明，被告已因飲酒而有反應較慢、感覺減低、思考與個性行
    為均已改變、步態不穩、噁心嘔吐、精神混惑不清晰及說話不清楚、感覺喪失、
    視力模糊致不能安全駕駛動力交通工具無疑。雖告訴人丙○○於本院調查中指稱
    未聞到丁○○身上有酒味云云，然被告丁○○係告訴人丙○○之父，其供詞顯係
    迴護被告丁○○之詞，要難採信。是辯護人辯稱，被告意識清楚，行車平穩云云
    ，尚難採憑。此部份事證明確，被告丁○○酒醉駕車公共危險犯行，洵堪認定。
二、核被告丁○○所為，係犯刑法第一百八十五條之三服用酒類致不能安全駕駛動力
    交通工具而駕駛罪。
三、原審認被告丁○○此部份罪證明確，因而適用刑法第一百八十五條之三規定，原
    審酌被告丁○○明知酒後駕車，對公升命中、財產造成有造成重大危害之虞，竟
    於飲酒後呼氣所含酒精濃度高達每公升一˙四○五毫克之嚴重酒醉狀態下，無照
    駕駛機車行駛，量處有期徒刑六月，並諭知易科罰金折算標準。本院認國內酒後
    駕車問題日來嚴重惡化，其所導致之肇事率亦逐年增加，為此立法者乃除於道路
    交通管理處罰條例第八十六條第一項明定酒後駕車肇事加重其刑責至二分之一之
    規定，更於八十八年四月於刑法增訂第一百八十五條之三禁止酒醉駕車之規定，
    將酒醉駕車之罰責，由行政罰、刑法加重條件，進而提升為刑事罰，其所著眼者
    ，不外為根除此種常為國人所忽略，然實則對交通參與者人身安全有重大危害之
    交通犯罪行為。而政府於刑法第一百八十五條之三之法條公佈施行後，更於傳播
    媒體上大加宣導，期使全國民眾能正視此一酒後駕車問題之嚴重性，並迅速降低
    因酒醉肇事所導致之人身危害。被告丁○○明知酒後駕車，對其他用路人之交通
    安全有造成重大危害之虞，竟於飲酒後呼氣所含酒精濃度高達每公升一˙四○五
    毫克之嚴重酒醉狀態下，無照駕駛重型機車行駛，原審認事用法及量刑，均無不
    合，被告上訴意旨否認犯罪，為無理由，應予駁回。
貳、撤銷改判部分（被告丁○○、乙○○過失傷害部分）
一、訊據被告丁○○，對於右揭時、地無駕駛執照、酒後駕駛重型機車搭載其女丙○○與被告乙○○駕駛之機車發生碰撞之事實，及訊據被告乙○○對於右揭時、地
    駕駛重型機車超速行駛，因閃避不及致與被告丁○○駕駛之重型機車發生碰撞之
    事實，均坦承不諱，惟被告丁○○矢口否認有何過失傷害犯行，辯稱：係被告乙○○為閃避路旁拖車而逆向行駛撞到伊之機車云云。被告丁○○之辯護人則以，
    被告丁○○雖酒後駕車，惟其神智清楚，且因搭載其女丙○○，其車速緩慢、行
    車平穩，尚能注意車前狀況，係因被告乙○○逆向行駛方肇致本件車禍，尚且車
    禍發生後，被告丁○○亦主動向到場處理員警自首云云置辯。經查：
  (一)細繹警製道路交通事故調查報告表及車禍現場照片所示：本件車禍係發生在高雄
縣仁武鄉○○○路十八號前，八德一路寬四點六公尺，兩旁之水溝已加鋪各寬二
    點三公尺之水泥蓋，路面未劃設標線，行車速限時速四十公里，且無拖車停放在
    路旁；車禍發生前，被告丁○○駕駛上開重型機車搭載告訴人丙○○沿八德一路
    由西往東（即往仁武）方向行駛，被告乙○○騎乘重型機車沿八德一路由東往西
    （即往八卦農會）方向行駛；車禍發生後，被告丁○○之重型機車車頭朝東車尾
    朝西倒在路面中心處，前、後車輪距左側路面邊線各二點七公尺（5-2.3=2.7 ）
    及三點四公尺（5.7-2.3=3.4），機車前車輪掉落在車尾後方路面，被告乙○○
    之重型機車則係車頭朝東車尾朝西倒在路面左側，前、後車輪均距離左側路面邊
    線○點二公尺（2.5-2.3=0.2），在上開二機車中間留有一雙小拖鞋及其他散落
    物，現場無任何煞車痕、刮地痕。依前開被告丁○○、乙○○之行駛方向，二機
    車倒地位置，被告丁○○車前輪掉落位置及力學作用等情觀之，顯見被告丁○○
    所駕駛之重型機車與被告乙○○超速行駛的重型機車均未靠右行駛，造成二機車
    在八德一路中心處發生碰撞，因撞擊力猛烈，使丁○○之重型機車前車輪掉落，
    且因前輪失去動力而在後輪帶動下使機車原地旋轉朝向東方，被告乙○○之機車
    則因往左偏閃而倒在上開路面左側無疑。
  (二)按汽車駕駛人，飲酒後其吐氣所含酒精成分超過每公升０˙二五毫克以上者，不
    得駕車；且在未劃設標線之道路，應靠右行駛；及行車速度，在市區道路不得超
    過四十公里，道路交通安全規則第一百十四第二款、第九十五條、第九十三第一
    項一款分別定有明文。此亦為考領有普通小型車駕駛執照之被告丁○○及考領有
    重型機車駕駛執照之被告乙○○應注意並能注意之義務，而當時雖下雨，且無夜
    間照明設備，惟道路並無障礙物或其他缺陷，此有上開道路交通事故調查報告表
    在卷可憑，且依其等智識、能力亦無不能注意之情事，詎被告丁○○疏未注意酒
    醉不得駕車行駛，猶在血液所含酒精濃度已高達二八九ＭＧ／ＤＬ（相當於吐氣
    所含酒精濃度已達每公升一˙四○五毫克）之重度酒醉下，貿然駕駛機車搭載告
    訴人丙○○，且疏未注意靠右行駛，造成所駕駛之重型機車與亦疏注意在行車速
    限時速四十公里，不得超速行駛，貿然以時速六十公里之速度疾駛，且又疏未靠
    右行駛之乙○○所駕駛之機車，在道路中心處相撞，被告二人之行為均有過失，
    至為顯然。又告訴人即被告丁○○確因本件車禍受有右側股骨骨折傷，告訴人丙○○受有下頷骨折傷，告訴人即被告乙○○受有右肩挫傷、頭部皮下血腫、左手
    及右下肢擦傷之傷害，此有長庚醫院診斷證明書二紙及高雄榮民總醫院診斷證明
    書乙紙存在警卷可憑，是被告乙○○之過失行為與告訴人丁○○、丙○○之傷害
    間，及被告丁○○之過失行為與告訴人乙○○之傷害間，均顯有相當因果關係。
    本件事證明確，被告二人過失傷害犯行洵堪認定。
  (三)末查到現場處理之員警甲○○在被告丁○○、乙○○尚未主動向有偵查權之機關
    坦承肇事前，即已由附近工廠內之人員告知而知悉被告二人肇事，業經證人甲○○於本院調查中結證在卷（見本院九十一年一月二十九日筆錄），核與被告須於
    犯罪機關發覺前主動申告其犯罪行為之自首要件不符甚明，是辯護人辯稱被告丁○○符合自首要件云云，亦不足取。另本院依職權向高雄縣政府函查高雄縣仁武
    鄉○○○路之行車速限及其依據，雖高雄縣政府以九十一年六月五日交局工字第
    ○九一一○○八○一六號函函覆：八德一路屬都市計畫區○○○道路（非屬都市
    ○○道路），路面劃有行車分向線，因該路段無標誌或標線為行車速限規定，一
    道路交通安全規則第九十三條規定，市區道路時速不得超過五十公里云云。然查
    本件車禍發生當時，八德一路路面並未劃設行車分向線，此有上開現場照片在卷
    可憑，且舊道路交通安全規則第九十三條第一項第一款規定「˙˙˙在市區道路
    ，時速不得超過四十公里˙˙˙」經立法院三讀通過修正，並於九十一年五月三
    十日經總統公布施行，於同年六月一日起生效，新法修正為「˙˙˙在市區道路
    ，時速不得超過五十公里˙˙˙」，而本件車禍係發生在九十年三月二十七日之
    舊法時代，該道路行車速限應係上開道路交通事故調查報告表所記載之時速四十
    公里無訛。是高雄縣政府上開函文即與屬有誤，要難採用，附此敘明。
二、核被告丁○○、乙○○所為，均係犯刑法第二百八十四條第一項前段之過失傷害
    罪。被告乙○○一過失傷害犯行，侵害丁○○、丙○○二人之身體健康法益，係
    一行為而觸犯數罪名，為同種想像競合犯，應依刑法第五十五條規定，從一重過
    失傷害罪處斷。被告丁○○所犯上開二罪，犯意各別，罪名不同，應分論併罰之
    。又被告丁○○為汽車駕駛人，無駕駛執照、酒醉駕車，因而致人受傷，所犯過
    失傷害罪，應依道路交通管理處罰條例第八十六條第一項規定，加重其刑。
三、被告等犯罪事證既明，原審據以論罪科刑，固非無見，惟查(一)被告乙○○疏未注
    意靠右行駛及不得超速行駛，致使被告丁○○及告訴人丙○○受有前開傷害，業
    如前述，原審僅認其有疏未注意不得超速行駛之過失，且漏未適用刑法第五十五
    條想像競合犯之規定，適用法律及量刑均有未洽；(二)被告丁○○無駕駛執照、酒
    醉駕車，致被告乙○○受傷，依法應負刑事責任，應依道路交通管理處罰條例第
    八十六條第一項加重其刑，原審漏未適用並加重其刑，亦有不合。被告丁○○上
    訴認係被告乙○○逆向行駛所肇致，伊無過失，及檢察官循告訴人丁○○、丙○○之聲請認被告乙○○不予賠償，量刑過輕，指摘原判決不當，然均未指摘被告
    乙○○尚疏未靠右行駛之過失，其等上訴固無理由，惟原判決此部份既有上開可
    議之處，自屬無可維持，應將此部分連同被告丁○○定執行刑部分予以撤銷改判
    。茲審酌被告丁○○明知酒後駕車，對其他用路人之交通安全有造成重大危害之
    虞，竟於飲酒後呼氣所含酒精濃度高達每公升一˙四○五毫克之嚴重酒醉狀態下
    ，無照駕駛重型機車搭載告訴人丙○○行駛，顯然漠視他人人身安全，且又疏未
    注意靠右行駛而與超速未靠右行駛之被告乙○○發生撞擊，造成被告乙○○、丁○○及告訴人丙○○受傷，犯後雖均僅坦承部分犯行，惟念被告二人均受有傷害
    ，尚有悔意等一切情狀，分別量處如主文所示之刑，被告丁○○並依法定其應執
    行刑，並均諭知易科罰金折算標準，以示儆懲。又本件雖係被告丁○○提起上訴
    ，惟被告丁○○過失傷害罪部分係因原判決適用法條不當而撤銷，自得諭知較重
    於原判決之刑，附此敘明。
據上論斷，應依刑事訴訟法第四百五十五條之一第三項、第三百六十八條、第三百六
十九條第一項前段、第三百七十條但書、第三百六十四條、第二百九十九條第一項前
段，道路交通安全處罰條例第八十六條第一項，刑法第一百八十五條之三、第二百八
十四條第一項前段、第五十五條、第四十一條第一項、第二項、第五十一條第五款，
罰金罰鍰提高標準條例第一條前段、第二條，判決如主文。
中      華      民      國    九十一    年      九      月      二      日
                                臺灣高雄地方法院交通法庭
                                    審判長法  官  黃建榮
                                          法  官  程克琳
      法  官  廖純卿
右正本證明與原本無異。
不得上訴。
                                          書記官  劉企萍
中     華      民      國     九十一    年      九      月      五      日
附錄本案論罪科刑法條全文：
中華民國刑法第一百八十五條之三
服用毒品、麻醉藥品、酒類或其他相類之物，不能安全駕駛動力交通工具
而駕駛者，處一年以下有期徒刑、拘役或三萬元以下罰金。
第二百八十四條第一項
因過失傷害人者，處六月以下有期徒刑、拘役或五百元以下罰金，致重傷
者，處一年以下有期徒刑、拘役或五百元以下罰金。
